---
title: "pdf"
format: html
editor: visual
---

```{r, echo = FALSE}
library(ggplot2)
```



1)  

$$T(t) = T_{amb}+(T_i-T_{amb})e^{-rt}$$ 
$$\frac{dT(t)}{dt} =-r(T_i-T_{amb})e^{-rt}$$
$$\frac{dT(t)}{dt} =-r(T_i-T_{amb})e^{-rt}+rT_{amb}-rT_{amb}$$
$$\frac{dT(t)}{dt} =-r(T_{amb}+(T_i-T_{amb})e^{-rt})+rT_{amb}$$
$$\frac{dT(t)}{dt} =-rT(t)+rT_{amb}$$ 
$$\frac{dT(t)}{dt} =r(T_{amb}-T(t))$$

2)

```{r, echo = FALSE}
T_fun = function(t_amb, t_i, r, t) t_amb + (t_i - t_amb) * exp(-r * t) 
T_valores_1 = T_fun(23, 37, .1, seq(0,75,1))
T_valores_2 = T_fun(23, 37, .3, seq(0,75,1))
datos_T = data.frame(x = seq(0,75,1), y = c(T_valores_1, T_valores_2), r = rep(c("0.1", "0.3"), each = 76)) 

ggplot(datos_T) + geom_line(aes(x = x, y = y, color = r))
```


r representa la velocidad de enfriamiento o algo asi.

3)


```{r, echo=FALSE}
seq_r = seq(.1,.5,.001)
valores_r = T_fun(22, 37, seq_r, 25)
r = seq_r[which(valores_r <= 22.1 & valores_r > 22.01)]

```

Vemos cuales son los valores de r tal que la funcion se solapa con la temperatura ambiente.

37-22

4horas->35
12horas->27
25horas->22

4 horas- 0.5Cº/h
8 horas- 1Cº/h
final- 0.5Cº~0.25Cº/h


4)
$$T(t)-T_{amb} = T_{diff}e^{-rt}$$

$$T_{diff} = T_i-T_{amb}$$

$$ln(T(t)-T_{amb}) = ln(T_{diff}e^{-rt}) = ln(T_{diff})+ln(e^{-rt}) = ln(T_{diff})-rt$$

```{r, echo = FALSE}
ln_T_valores_1 = log(T_valores_1-23)
ln_T_valores_2 = log(T_valores_2-23)
datos_ln_T = data.frame(x = seq(0,75,1), y = c(ln_T_valores_1, ln_T_valores_2), r = rep(c("0.1", "0.3"), each = 76)) 

ggplot(datos_ln_T) + geom_line(aes(x = x, y = y, color = r))
```



$$F(t) = \beta_0 + \beta_1t $$ donde $ \beta_0 = ln(T_{diff})$ y $\beta_1 = -r$

Esta función representa la temperatura del logarimo natural de la diferencia entre la temperatura del cuerpo en el momento t y la temperatura ambiente.

Cuando el tiempo es 0 la funcion toma el valor del logaritmo natural de la diferencia entre la temperatura inicial del cuerpo y la temperatura ambiente.

Cada una hora el logaritmo natural de la diferencia de temperatura del cuerpo menos la temperatura ambiente decrece en r Cº.

beta1 ~ normal(0.245,.03) o algo asi

beta0 ~ normal(ln(14.5), ln(.5/3))



```{r, echo = FALSE}
mu = rnorm(1000,algo,algo)+rnorm(1000,algo,algo)*t
sigma = rnorm(1000,algo,algo)
y = rnorm(1000, mu, sigma)
hist(y)
```

